【裁判字號】    95,交上易,99
【裁判日期】    950712
【裁判案由】    過失傷害
【裁判全文】
臺灣高等法院刑事判決                95年度交上易字第99號
上  訴  人  台灣台北地方法院檢察署檢察官
上  訴  人
即  被  告  乙○○
                      5
上列上訴人因過失傷害案件，不服臺灣臺北地方法院95年度交易
字第50號，中華民國95年3月17日第一審判決（起訴案號：臺灣
臺北地方法院檢察署94年度偵字第20639號），提起上訴，本院
判決如下：
    主   文
上訴駁回。
    事   實
一、乙○○係洪承有限公司（設臺北縣三重市○○○路38巷20號
    3樓）之負責人，以駕駛貨車載運衛浴器材為其附隨業務，
    係從事駕駛業務之人，於民國94年3月21日晚間9時許，駕駛
    車牌號碼Z2—9181號自小貨車，沿臺北市○○○路○段65巷
    西向北左轉林森北路時，本應注意汽車行至無號誌交岔路口
    ，支道車應暫停讓幹道車先行，以避免危險之發生，且當時
    為晴天、夜間有照明，路面乾燥、無缺陷，並無不能注意之
    情事，詎乙○○竟疏於注意而貿然行駛，適有甲○○所騎乘
    之車牌號碼DNY-326 號輕型機車，沿林森北路北往南方向行
    駛至該處，致機車前車頭遭乙○○所駕駛之自小貨車前車頭
    撞擊而倒地，甲○○因之受有頭部外傷併腦震盪、頭骨骨折
    、右側肩胛股骨折、左側橈骨遠端骨折、顏面骨骨折、右舟
    狀骨骨折、臉部撕裂傷及牙齒撕裂傷之傷害。乙○○於肇事
    後在現場等候警方處理，並向到現場處理之臺北市政府警察
    局交通警察大隊中山分隊員警承認為肇事人而自首，嗣並接
    受本院之裁判。
二、案經被害人甲○○訴由臺北市政府警察局中山分局報告偵辦
    。
    理    由
一、訊據被告乙○○坦承上揭犯行不諱，核與告訴人甲○○指訴
    之情節相符，並有道路交通事故現場圖、補充資料表、談話
    紀錄表、道路交通事故調查報告表及現場照片五張在卷可稽
    。告訴人甲○○因本件車禍受傷，亦有所提馬偕紀念醫院診
    斷證明書可佐。
二、按車輛行至無號誌交岔路口，支線道車應暫停讓直行車先行
    ，道路交通安全規則第一百零二條第一項第二款定有明文。
    本件被告乙○○駕車行經上開無號誌路口，支線車未讓直行
    車先行，致發生本件車禍，其有過失甚明。本件經送台北市
    車輛行車事故鑑定委員會及覆議委員會鑑定結果，亦同此認
    定，有意見書二紙在卷可參。而告訴人甲○○係因本件車禍
    受傷，則被告之過失與告訴人之傷害間，顯有相當因果關係
    。本件事證明確，被告犯行堪以認定。
三、按行為後法律有變更者，適用行為時之法律。但行為後之法
    律有利於行為人者，適用最有利於行為人之法律，刑法第 2
    條第1項定有明文。查刑法業已於94年2月2日修正，95年7月
    1 日施行。其中第62條自首之構成要件，並未修正，僅自首
    之法律效果，修正前係規定「減輕其刑」；修正後則規定「
    得減輕其刑」，修正後之規定，顯較不利於被告。又刑法第
    41條第1項前段原規定：「犯最重本刑為5年以下有期徒刑以
    下之刑之罪，而受6 個月以下有期徒刑或拘役之宣告，因身
    體、教育、職業、家庭之關係或其他正當事由，執行顯有困
    難者，得以1元以上3元以下折算一日，易科罰金。」又受刑
    人行為時之易科罰金折算標準，修正前罰金罰鍰提高標準條
    例第2 條前段（現已刪除）規定，就其原定數額提高為100
    倍折算1 日，則本件被告行為時之易科罰金折算標準，應以
    銀元300元折算1 日，經折算為新臺幣後，應以新臺幣900元
    折算為1日。惟修正後刑法第41條第1項前段則規定：「犯最
    重本刑為五年以下有期徒刑以下之刑之罪，而受六個月以下
    有期徒刑或拘役之宣告者，得以新臺幣一千元、二千元或三
    千元折算一日，易科罰金」。比較修正前後之易科罰金折算
    標準，亦以修正前之規定，較有利於受刑人。經綜合觀察比
    較修正前後之規定，均以行為時之規定，對被告有利，本件
    自應依刑法第2條第1項前段規定，適用行為時關於自首及易
    科罰金之規定，核先敘明。
四、原審因認被告乙○○自承係洪承有限公司負責人，當日係開
    貨車從事衛浴工程維修，駕駛貨車係其附屬業務，依刑法第
    284條第2項前段業務過失傷害罪名論處。又被告於犯罪被發
    覺前，主動向承辦員警自首肇事，有台北市○○○○○道路
    交通事故肇事人自首情形紀錄表（附於偵查卷第66頁），嗣
    並接受法院裁判，依刑法第62條前段規定減輕其刑。並審酌
    被告於犯後坦承犯行、惟因告訴人提出之和解金額與告訴人
    願意接受之和解金額差距過大而未與告訴人達成民事賠償和
    解，此有民事起訴狀影本可參，及其智識程度、過失情節、
    告訴人所受傷害等一切情狀，量處有期徒刑四月，如易科罰
    金以三百元折算一日。核原判決認事用法，均無違誤，量刑
    亦頗適當，應予維持 (原判決雖未及比較適用自首、易科罰
    金之規定，但本院比較新舊法結果，仍應適用行為時法，則
    原判決適用行為時法即無不當，自不構成撤銷之事由）。檢
    察官上訴，認原判決量刑過低，被告上訴，主張原判決量刑
    過重，則均無理由，上訴均應予駁回。
五、依刑事訴訟法第368條，判決如主文。
本案經檢察官吳慧蘭到庭執行職務。
中    華    民    國    95    年    7     月    12    日
                  刑事第五庭審判長法  官  吳  敦
                                  法  官  張傳栗
                                  法  官  陳世宗
以上正本證明與原本無異。
不得上訴。
                                  書記官  丁淑蘭
中    華    民    國    95    年    7     月    12    日
附錄本案論罪科刑法條全文
中華民國刑法第284條
(過失傷害罪)
因過失傷害人者，處 6 月以下有期徒刑、拘役或 500 元以下罰
金，致重傷者，處1年以下有期徒刑、拘役或500元以下罰金。
從事業務之人，因業務上之過失傷害人者，處 1 年以下有期徒刑
、拘役或1千元以下罰金，致重傷者，處3年以下有期徒刑、拘役
 或2千元以下罰金。


司法院資訊處製作；財團法人民間司法改革基金會備份。
